臺灣臺東地方法院刑事判決　　　　　　　　　　　　　　九十四年度訴字第一九號
　　公　訴　人　臺灣臺東地方法院檢察署檢察官
　　被　　　告　乙○○
　　選任辯護人　蕭芳芳律師
右列被告因加工自殺案件，經檢察官提起公訴（九十四年度偵字第三號），本院判決
如左：
    主  文
乙○○謀為同死，受他人囑託而殺之，免刑，扣案之水果刀貳把均沒收。
    事  實
一、乙○○與郭家祈為網際網路中結識之同性密友關係，郭家祈因感情問題不順，乙
    ○○因長期精神憂鬱，二人遂共同決意自殺，經郭家祈預訂位於臺東縣長濱鄉三
    間村真柄四十八之一號「梯田民宿」之房間，二人即於民國九十三年八月二十二
    日七夕情人節當日，由乙○○攜帶預先購買之長短水果刀二把，郭家祈攜帶大量
    各式藥物，共同至「梯田民宿」投宿，計劃於住宿「梯田民宿」期間以使用水果
    刀自戕或服用藥物之方式自殺，郭家祈為恐無法自行結束生命，並預先囑託乙○
    ○於必要時協助其死亡。嗣至同月二十四日凌晨某時，郭家祈即於該民宿二樓客
    房內大量吞服其所攜帶之藥物，繼其藥性發作，行止呈現痛苦狀，乙○○見狀，
    即依郭家祈之囑託，持前揭水果刀一把（刀刃長約二十六公分），朝郭家祈左胸
    部要害刺殺一刀，致使郭家祈距頭頂三十五公分及胸部正中線左側四點五公分處
    受有長二點三公分、寬二點一公之穿刺傷，經由皮下脂肪和胸壁肌內及左側第二
    肋間和切開部分第三肋軟骨進入胸腔，穿透左上肺葉且在後胸壁第三肋間上形成
    一點八公分長、零點七公分寬之切割傷一處，左肋膜腔積血逾一千五百毫升，因
    大量內出血休克而仰臥床上死亡。乙○○刺殺郭家祈後，並持水果刀揮刺自己身
    體左胸、腹部及左手腕數刀，造成左胸二處裂傷（長、寬、深分別為二點五、一
    點五、一點五公分及二點五、一點五、一點一公分）、肚臍上一處裂傷（長一點
    五公分、寬○點一公分、深○點五公分）及左手腕內側四條表淺傷（長均約三公
    分），嗣經「梯田民宿」業主張淑晴察覺有異報警處理，始悉上情。
二、案經丁○○、丙○○告訴暨臺東縣警察局成功分局報告臺灣臺東地方法院檢察署
    檢察官偵查起訴。
    理  由
一、右揭事實，迭據被告乙○○於警詢、偵訊及本院審理中均坦承不諱，核與證人戊
    ○○於本院審理中具結證述情節相符，復有臺灣臺東地方法院檢察署解剖筆錄、
    相驗屍體證明書、驗斷書、勘驗筆錄、勘驗照片、法醫研究所鑑定書、臺東縣警
    察局刑事案件證物採驗紀錄表、現場圖、現場照片、雅虎奇摩交友列印資料、郭
    家祈與被告間往來之電子郵件、書信、中央健保局及臺北市立聯合醫院函覆之郭
    家祈就診紀錄、被告於國立臺灣大學醫學院附設醫院之診斷證明書及於長濱鄉衛
    生所群體醫療中心之初診病歷等件附卷可稽，足認被告自白與事實相符，事證明
    確，其犯行堪予認定，應依法論科。
二、核被告所為，係犯刑法第二百七十五條第三項、第一項之謀為同死，受他人之囑
    託而殺之罪。公訴意旨固認被告為前揭受郭家祈囑託而剌殺郭家祈之犯行時，並
    無謀為同死之意思，因認被告係涉犯刑法第二百七十五條第一項之受他人囑託而
    殺之罪，惟查，被告於案發前確已存有與郭家祈一同尋死念頭之事實，業經證人
    戊○○具結證述明確，復有前揭奇摩交友列印資料、電子郵件、書信等件足據，
    而被告於事發當時持刀剌殺郭家祈後，即往自身左胸、腹部、左腕等要害處自戕
    ，造成左胸二處裂傷、肚臍上一處裂傷及左腕上四道傷口之事實，亦有前揭初診
    病歷可佐，足見被告確係謀為同死而受郭家祈之囑託而殺之，公訴意旨前開認定
    ，容有誤會，附此敘明。爰審酌被告因一時衝動，與郭家祈決意共同尋死，並依
    郭家祈之囑託而殺之，致郭家祈珍貴之生命消失，對被害人本身生命法益及被害
    人家屬之精神均生危害，亦對社會大眾有不良示範，惟被告自九十年九月起即患
    有長期憂鬱，其犯罪情節有可憫之處，而被告業與被害人家屬達成和解，並取得
    其諒解，且於事發後已深感歉意，犯後態度甚為良好，足見確已知錯並有真誠悔
    悟之意，又被告並無前科，年紀猶輕，現尚於大學就讀，可塑性極高，經此偵審
    程序，佐以父母、師長之協助、關懷，對其負面思維應已有所導正，了解生命可
    貴，不致再對自己或社會有所危害，縱依職權酌減刑期，並量處最低之刑度，仍
    有情輕法重之情形，況其已深知警惕，日後應無再犯之虞，已無施以刑罰教化之
    必要，是本院認應依刑法第二百七十五條第三項規定免除其刑，以啟自新。另扣
    案之水果刀二把，係被告所有供本件犯罪所用之物，業據其供明在卷，爰依刑法
    第三十八條第一項第二款併予宣告沒收。
據上論斷，應依刑事訴訟法第二百九十九條第一項前段，刑法第二百七十五條第一項
、第三項、第三十八條第一項第二款，判決如主文。
本案經檢察官甲○○到庭執行職務。
中      華      民      國      九十四      年      五      月   十八   日
                                  臺灣臺東地方法院刑事第一庭
                                      審判長法  官  李勝琛
                                            法  官  范乃中
                                            法  官  黃珮茹
右正本證明與原本無異。
如不服本判決，應於判決送達後十日內向本院提出上訴狀。（須附繕本）
「切勿逕送上級法院」
                                            書記官  徐源坤
中      華      民      國      九十四      年      五      月   十八   日
附錄論罪法條：
中華民國刑法第二百七十五條第一項、第三項
教唆或幫助他人使之自殺，或受其囑託或得其承諾而殺之者，處一年以上七年以下有
期徒刑。
前項之未遂犯罰之。
謀為同死而犯第一項之罪者，得免除其刑。
中華民國刑法第三十八條第一項第二款
(沒收物)
左列之物沒收之：
一  違禁物。
二  供犯罪所用或犯罪預備之物。
三  因犯罪所得之物。
前項第一款之物，不問屬於犯人與否，沒收之。
第一項第二款、第三款之物，以屬於犯人者為限，得沒收之。但有特別規
定者，依其規定。
